臺灣板橋地方法院民事判決　　　　　　 100年度訴字第1994號
原　　　告　施家棟
訴訟代理人　黃元龍律師
被　　　告　吳夢玲
　　　　　　王文堂
訴訟代理人　游鉦添律師
複代理人　　李大偉律師
上列當事人間請求清償借款事件，經本院於民國100 年11月4 日
言詞辯論終結，判決如下：
    主  文
被告吳夢玲應給付原告新台幣壹佰捌拾萬元，及其中新台幣壹佰
貳拾萬元自民國一百年四月二十二日起，其餘新台幣陸拾萬元自
民國一百年十月二十二日起，均至清償日止，按年息百分之五計
算之利息。如對被告吳夢玲財產為強制執行無效果時，由被告王
文堂給付之。
訴訟費用由被告吳夢玲負擔。
本判決第一項於原告以新臺幣陸拾萬元為被告供擔保後，得假執
行；但被告如以新臺幣壹佰捌拾萬元為原告預供擔保，得免為假
執行。
    事實及理由
一、原告主張：被告吳夢玲前積欠原告材料費新台幣（下同）36
    0 萬元，約定自民國99年4 月21日起，以每半年為一期，分
    3 年償還，每期應清償60萬元，並徵被告王文堂為保證人，
    經兩造於99年4 月21日簽定還款書（下稱系爭還款書）可證
    。惟被告並未如期償還，至100 年4 月21日已欠2 期，計12
    0 萬元，經原告發存證信函催討，被告等均未置理。又依系
    爭還款書之約定，被告應於100 年10月21日歸還第3 期60萬
    元之欠款，被告亦未履行，爰為追加，此部分利息則自100
    年10月22日起算。至系爭還款書另載有：「建彰營造有限公
    司賣於張榮珍先生，張榮珍先生扣肆佰萬元，於稅金5 月份
    結清後，需多退少補尚差施家棟先生之款項」等語，僅係在
    使被告明瞭訴外人張榮珍對原告之欠款由張榮珍支付而已，
    與本件被告應償還原告之債務無關，此依文義所載即明。是
    吳夢玲既已積欠上揭債務，王文堂係保證人，應於原告對吳
    夢玲之財產強制執行無效果時，由王文堂清償。爰依兩造間
    系爭還款書及民法第739 、745 條提起本件訴訟，並聲明：
    (一)被告吳夢玲應給付原告180 萬元，及其中120 萬元自100
    年4 月22日起，其餘60萬元自100 年10月22日起，均至清償
    日止，按年息5%計算之利息。如對被告吳夢玲財產為強制執
    行無效果時，由被告王文堂給付之。(二)原告願供擔保，請准
    宣告假執行。
二、被告吳夢玲則以：原告未說明其對被告吳夢玲本件請求之法
    律依據為何，被告吳夢玲雖有於原告所提系爭還款書之債務
    人簽名欄處簽名，惟此筆債務係訴外人即被告吳夢玲之配偶
    劉俊欣所積欠，後來劉俊欣沒有出面處理，所以劉俊欣要求
    被告吳夢玲出面處理，嗣原告要求被告吳夢玲簽定系爭還款
    書，被告吳夢玲打電話告知劉俊欣，劉俊欣要求被告吳夢玲
    先簽下去，其等再陸續賺錢清償，被告吳夢玲即於系爭還款
    書之債務人簽名欄處簽名。被告吳夢玲於系爭還款書之債務
    人簽名欄簽名，是要清償債務之意思，該筆360 萬元之債務
    現尚未清償。系爭還款書上另有記載：「建彰營造有限公司
    賣於張榮珍先生，張榮珍先生扣肆佰萬元，於稅金5 月份結
    清後，需多退少補尚差施家棟先生之款項」之內容，則倘訴
    外人張榮珍有返還所扣之400 萬元之全部或部分予原告，自
    應將返還之款項為扣除，但未見原告為此部分之說明，益見
    本件原告請求，為無理由。且退言之，縱認原告得請求上揭
    金額，但何以請求自100 年4 月21日起至清償日止按年息5%
    之利息？未見原告說明，亦無從認原告得為上開利息之請求
    等語，資為抗辯。併為答辯聲明：(一)原告之訴及假執行之聲
    請均駁回。(二)如受不利判決，被告願供擔保，請准宣告免為
    假執行。
三、被告王文堂則以：被告王文堂雖有於原告所提系爭還款書之
    保證人簽名欄處簽名，然被告吳夢玲是否真有積欠原告360
    萬元之主債務，未見原告舉證以實其說，自無從遽認原告得
    為本件訴訟之請求。再者，依上開約定，另有：「建彰營造
    有限公司賣於張榮珍先生，張榮珍先生扣肆佰萬元，於稅金
    5 月份結清後，需多退少補尚差施家棟先生之款項」之內容
    ，則倘訴外人張榮珍有返還所扣之400 萬元之全部或部分予
    原告，自應將返還之款項為扣除，但未見原告為此部分之說
    明，益見本件原告請求，為無理由。又民法第754 條之先訴
    抗辯權規定，本係保證人即本件被告王文堂所得主張權利，
    則原告何以為本件請求之依據？且退言之，縱認原告得請求
    上揭金額，但何以請求自100 年4 月21日起至清償日止按年
    息5%之利息？未見原告說明，亦無從認原告得為上開利息之
    請求等語，資為抗辯。併為答辯聲明：(一)原告之訴及假執行
    之聲請均駁回。(二)如受不利判決，被告願供擔保，請准宣告
    免為假執行。
四、原告主張：兩造曾於99年4 月21日簽立系爭還款書，上載：
    「尚欠施家棟先生鋼筋材料款三佰陸拾萬元整，分三年償還
    ，一期陸拾萬元整，每半年為一期。」、「建彰營造有限公
    司賣於張榮珍先生，張榮珍先生扣肆佰萬元，於稅金5 月份
    結清後，需多退少補尚差施家棟先生支款項」，並經被告吳
    夢玲於債務人簽名欄簽名、原告於債權人簽名欄簽名、被告
    王文堂於保證人簽名欄簽名之事實，為被告所不爭執，且有
    原告所提系爭還款書影本1 紙附卷可稽（見本院卷第4 頁）
    ，堪信為真實。被告吳夢玲雖抗辯系爭還款書上所載材料款
    360 萬元係其配偶劉俊欣所積欠，並非其所積欠等語。惟其
    已自承，其係因劉俊欣未出面處理系爭債務，而由其出面處
    理，其於徵詢劉俊欣之同意後，才於系爭還款書之債務人簽
    名欄處簽名，其簽名係要清償債務之意，該筆債務現尚未清
    償等語（見本院卷第40至41頁100 年11月4 日言詞辯論筆錄
    ）。而按民法第300 條規定：「第三人與債權人訂立契約承
    擔債務人之債務者，其債務於契約成立時，移轉於該第三人
    。」是被告吳夢玲上開所辯縱為真正，惟其既與債權人即原
    告簽立系爭還款書，載明願分期清償系爭360 萬元之材料款
    債務，顯為承擔該筆債務之意。則原告依系爭還款書之約定
    ，請求被告吳夢玲給付已屆期之第一至三期款合計180 萬元
    ，自屬有據。
五、另按民法第229 條第1 項規定：「給付有確定期限者，債務
    人自期限屆滿時起，負遲延責任。」，同法第233 條第1 項
    前段規定：「遲延之債務，以支付金錢為標的者，債權人得
    請求依法定利率計算之遲延利息。」。本件依系爭還款約定
    書之約定，被告吳夢玲應自99年4 月21日起，以每半年為一
    期，每期清償60萬元予原告，是其給付乃定有確定期限。即
    第一期60萬元之清償期限為99年10月21日、第二期60萬元之
    清償期限為100 年4 月21日、第三期60萬元之清償期限為10
    0 年10月21日。故原告本件除請求被告吳夢玲給付已屆期而
    未清償之180 萬元外，並請求其中120 萬元自100 年4 月22
    日起，其餘60萬元自100 年10月22日起，均至清償日止，按
    法定利率年息5%計算之遲延利息，於法並無不合，應予准許
    。
六、至系爭還款書第二段雖記載：「建彰營造有限公司賣於張榮
    珍先生，張榮珍先生扣肆佰萬元，於稅金5 月份結清後，需
    多退少補尚差施家棟先生支款項」，然上開記載與原告本件
    請求看不出有何關聯。且原告主張上開記載係因被告要求要
    把兩件事講清楚，不要扯在一起，所以才會寫在系爭還款書
    上，此部分記載與其本件請求之材料款無關等語。是被告抗
    辯：倘訴外人張榮珍有返還所扣之400 萬元之全部或部分予
    原告，自應將返還之款項為扣除云云，未能舉證證明上開記
    載之事項與原告本件請求之材料款有何關聯，所辯洵無足採
    。
七、次按「稱保證者，謂當事人約定，一方於他方之債務人不履
    行債務時，由其代負履行責任之契約。」、「保證債務，除
    契約另有訂定外，包含主債務之利息、違約金、損害賠償及
    其他從屬於主債務之負擔。」、「保證人於債權人未就主債
    務人之財產強制執行而無效果前，對於債權人得拒絕清償。
    」，民法第739 條、第740 條、第745 條分別定有明文。本
    件被告王文堂既於系爭還款書之保證人簽名欄處簽名，擔任
    系爭360 萬元材料款債務之保證人，則依上開規定，自應就
    系爭材料款債務，於原告就主債務人即被告吳夢玲之財產強
    制執行無效果時，負給付之責。是原告就本件對被告吳夢玲
    之請求，並聲明如對被告吳夢玲財產為強制執行無效果時，
    由被告王文堂給付之，於法自無不合。
八、從而，原告依系爭還款書之約定及保證之法律關係，請求被
    告吳夢玲應給付原告180 萬元，及其中120 萬元自100 年4
    月22日起，其餘60萬元自100 年10月22日起，均至清償日止
    ，按年息5%計算之利息。如對被告吳夢玲財產為強制執行無
    效果時，由被告王文堂給付之。均有理由，應予准許。
九、本件事證已臻明確，兩造其餘主張、陳述及所提之證據暨攻
    擊防禦方法，經本院審酌後，認均與本件判斷結果無影響，
    毋庸再予一一審酌，附此敘明。
十、兩造分別陳明願供擔保請准宣告假執行或免為假執行，經核
    並無不合，爰各酌定相當之擔保金額，予以准許。
據上論結，本件原告之訴為有理由，依民事訴訟法第78條、第85
條第1 項但書、第390 條第2 項、第392 條，判決如主文。
中    華    民    國    100   年    11    月    21    日
                  民事第一庭    法  官  黃信樺
以上正本係照原本作成
如對本判決上訴，須於判決送達後20日內向本院提出上訴狀。如
委任律師提起上訴者，應一併繳納上訴審裁判費。
中    華    民    國    100   年    11    月    21    日
                                書記官  李佳靜